【裁判字號】    98,訴,1436
【裁判日期】    980703
【裁判案由】    偽造文書
【裁判全文】
臺灣臺中地方法院刑事判決              98年度訴字第1436號
公  訴  人  臺灣臺中地方法院檢察署檢察官
被      告  乙○○
上列被告因偽造文書案件，經檢察官聲請簡易判決處刑（原聲請
案號：台灣台中地方法院檢察署97年度偵字第24088號），本院
沙鹿簡易庭認不宜以簡易判決處刑，簽移本院刑事庭依通常程序
審理，本院判決如下：
    主  文
乙○○行使偽造私文書，足以生損害於他人，處有期徒刑參月，
如易科罰金，以新台幣壹仟元折算壹日，減為有期徒刑壹月又拾
伍日，如易科罰金，以新台幣壹仟元折算壹日，緩刑貳年。乙○
○在如附表第一至六筆及第十一筆所示特約商店之簽帳單上所偽
造之「林龍川」署押共柒枚，均沒收。
    事  實
一、乙○○之配偶林龍川於民國96年4月3日上午9時43分病故，
    詎其竟基於意圖為自己不法所有及行使偽造私文書之犯意，
    接續於附表所示之時間、地點，持林龍川生前向玉山商業銀
    行股份有限公司所申請之信用卡卡號0000000000000000號，
    以下簡稱ＭＰ卡、0000000000000000號，以下簡稱ＶＰ卡，
    不能證明上開信用卡之背面所簽署之林龍川署押係偽造）向
    如附表所示不知情之特約商店店員行使而刷卡消費如附表所
    示之金額，每次並在各該特約商店留存簽帳單之持卡人簽名
    欄處偽造「林龍川」之署押1枚（附表第1至6筆及第11筆部
    分有簽署，其餘第7至10、12至14筆僅提出林龍川之信用卡
    刷卡，惟並未成功），表示係林龍川本人在各該特約商店簽
    帳消費其上所示之事項及金額，並向發卡銀行請求撥付消費
    款項予各該特約商店之意，而偽造該等私文書，之後復持以
    交付各該特約商店店員而行使之，致使各該特約商店店員誤
    認其係林龍川本人而陷於錯誤，同意其刷卡消費，其即以上
    開方式分別詐得附表第1、2筆之油品、第3筆之寢具及第4至
    6、第11筆之日用品，足以生損害於如附表所示之特約商店
    、玉山銀行。嗣玉山銀行察覺有異，始報警循線查悉上情。
二、案經基隆市警察局第一分局報請臺灣台中地方法院檢察署檢
    察官偵查起訴。
    理  由
一、本件有關以下所引用被告乙○○以外之人於審判外之言詞或
    書面陳述，而不符合刑事訴訟法第159條之1至第159條之4之
    規定者，業經公訴人、被告於本院審理時當庭提示而為合法
    之調查，公訴人、被告均未於言詞辯論終結前聲明異議，本
    院審酌前開證據作成或取得之狀況，並無非法或不當取證之
    情事，且亦無顯不可信之情況，故認為適當而均得以作為證
    據，是前開證據依刑事訴訟法第159條之5之規定，均具有證
    據能力，先予敘明。
二、訊據被告乙○○坦承於附表所示之時地在各該特約商店留存
    簽帳單之持卡人簽名欄處簽署「林龍川」之署押各1枚，用
    以加油、購物等情不諱，惟矢口否認有詐欺取財及行使偽造
    私文書犯行，辯稱：伊在林龍川生前得林龍川之許可持其信
    用卡簽帳購物，沒有不法所有意圖及偽造文書云云，惟按偽
    造文書罪，係著重於保護公共信用之法益，即使該偽造文書
    所載之作成名義人業已死亡，而社會一般人仍有誤認其為真
    正文書之危險，自難因其死亡阻卻犯罪之成（最高法院21年
    上字第2668號判例可參）。查被告之配偶林龍川業於96年4
    月3日上午9時43分死亡，有中國醫藥學院附設醫院出具之死
    亡證明書1紙附卷可憑，被告之配偶林龍川死亡後即無授權
    他人簽署任何文件之可能，被告於林龍川死亡後未久在密接
    之時地多次簽署附表所示之簽帳單，而取得相當於上開附表
    所示對價之物品，自屬未經授權簽署而為偽造文書之行為，
    並為基於不法所有意圖之詐欺犯行，被告上開辯解，顯不足
    採，此外復經玉山銀行之告訴代理人甲○○於警訊、偵訊及
    本院指訴明確，並有附表所示之簽帳單及上開信用卡申請書
    及消費明細單各1份附卷可憑，事證明確，被告犯行洵堪認
    定，依法應予論科。
三、按文書為表現足以證明法律上權利義務或事實，或足以產生
    法律上權利關係或事實之意思表示。又按在刷卡簽帳單上偽
    簽姓名，係表示以收受特約商店所交付之財物或提供之勞務
    ，有如收據為憑，且具有向發卡銀行表示請先墊付消費款之
    用意證明，屬刑法第210條之私文書。查被告乙○○持上開
    信用卡向特約商店刷卡消費，並於特約商店店員交付之簽帳
    單上偽簽林龍川之署押後，復交回店員處理之行為，足以使
    玉山銀行受有可能無法索償代墊款項之損害，使特約商店受
    有可能無法請領簽帳款之損害，及使社會一般人誤認林龍川
    為真正作成文書之人之危險甚明。是核被告在上開信用卡背
    面偽簽林龍川之署押後向特約商店店員刷卡消費，並在特約
    商店店員交付之簽帳單上偽簽林龍川署押後，復交回店員處
    理之所為，係犯刑法第216條、第210條行使偽造私文書罪、
    第339條第1項詐欺取財罪（指附表第1至6筆、第11筆）及同
    條第3項之詐欺取財未遂罪（指附表第7至10、12至14筆）。
    又被告偽造「林龍川」署押各係偽造私文書之階段行為，且
    偽造私文書之低度行為應各為行使偽造私文書之高度行為所
    吸收，均不另論罪。另被告持上開信用卡向特約商店店員刷
    卡消費，並在各特約商店店員交付之簽帳單上偽簽林龍川之
    署押後，復交回店員處理，係以1行為同時觸犯行使偽造私
    文書罪、詐欺取財罪（包含附表第1至6筆、第11筆之既遂及
    附表第7至10筆、第12至14筆），為想像競合犯，應各依刑
    法第55條之規定，論以較重之行使偽造私文書罪。又被告先
    後行使偽造簽帳單，係數行為於密切接近之時地實施，侵害
    同一之法益，各行為之獨立性極為薄弱，依一般社會健全觀
    念，在時間差距上，難以強行分開，在刑法評價上，以視為
    數個舉動之接續施行，合為包括之一行為予以評價，較為合
    理，則屬接續犯，而為包括之一罪。爰審酌信用卡乃現代社
    會普遍而重要之交易工具，並有促進經濟、市場之功效，其
    運作之良窳則端賴社會之信任，被告冒名持用他人信用卡，
    已相當程度造成此項信任之破壞，妨礙金融交易秩序，惟念
    及附表所示簽帳金額非多，且被告對於簽署他人署押行為業
    經坦承不諱，應已知悔悟等一切情狀，就其所犯之罪各量處
    如附表所示之刑，並諭知易科罰金之折算標準。又被告所為
    犯行之時間係於96年4月24日之前，且符合中華民國96年罪
    犯減刑條例第2條第1項第3款之規定，且無該條例所定不得
    減刑之情形，依法減其宣告刑2分之1，復查本案被告未曾受
    有期徒刑以上刑之宣告，因一時貪念而罹刑典，且犯後已經
    先清償部分卡債，且業經與玉山銀行達成和解，有和解書1
    紙附卷可憑，本院認其所宣告之刑，以暫不執行為適當，爰
    併諭知緩刑2年，以啟自新。至如附表所示特約商店之留存
    簽帳單上偽造之「林龍川」署押共7枚，均應依刑法第219條
    規定併予宣告沒收。
據上論斷，應依刑事訴訟法第452條、第299條第1項前段，刑法
第216條、第210條、第339條第1項、第339條第3項、第1項、第
55 條、第74條第1款、第219條，中華民國96年罪犯減刑條例第2
條第1項第3款、第7條、第10條第1項，判決如主文。
本案經檢察官丙○○到庭執行職務。
中    華    民    國    98    年    7    月    3     日
            刑事第四庭  審判長法  官  許金樹
                              法  官  洪俊誠
                              法  官  陳如玲
上列正本證明與原本無異。
如不服本判決應於收受送達後十日內向本院提出上訴書狀，其未
敘述上訴之理由者並得於提起上訴後十日內向本院補提理由書（
須附繕本）。
                              書記官  童淑芬
中    華    民    國    98    年    7    月    3     日
附錄本案論罪科刑法條：
刑法第216條：
行使第210條至第215條之文書者，依偽造、變造文書或登載不實
事項或使登載不實事項之規定處斷。
刑法第210條：
偽造、變造私文書，足以生損害於公眾或他人者，處5年以下有
期徒刑。
刑法第339條
意圖為自己或第三人不法之所有，以詐術使人將本人或第三人之
物交付者，處5年以下有期徒刑、拘役或科或併科1千元以下罰金
。
以前項方法得財產上不法之利益或使第三人得之者，亦同。
前二項之未遂犯罰之。
附表：


司法院資訊處製作；財團法人民間司法改革基金會備份。
